臺灣高等法院臺中分院民事判決　　　九十一年度訴字第一三號
　　　原　　　告　甲　○
　　　　　　　　　丁○○
　　　　　　　　　丙○○
　　　訴訟代理人　乙○○
　　　原　　　告　甲○順
　　　被　　　告　戊○○
右當事人間請求侵權行為損害賠償事件，原告提起刑事附帶民事訴訟，經本院刑事庭
裁定移送民事庭審理（民國九十年度交附民字第四五０號），本院判決如左：
      主　    文
被告應給付原告乙○○新臺幣貳拾陸萬壹仟陸佰柒拾肆元，及自民國九十年十一月二
十日起，至清償日止，按年息百分之五計算之利息。
被告應給付原告甲○、丁○○、甲○順、丙○○各新臺幣肆萬元，及均自民國九十年
十一月二十日起，至清償日止，按年息百分之五計算之利息。
原告其餘之訴均駁回。
訴訟費用由被告負擔十五分之一，餘由原告負擔。
原告假執行之聲請均駁回。
      事　    實
甲、原告方面：
一、聲明：
    （一）、被告應給付原告乙○○新臺幣（下同）壹佰玖拾貳萬元，及自起訴狀繕
            本送達翌日起（於民國九十年十一月十九日當庭送達），至清償日止，
            按年息百分之五計算之利息。
    （二）、被告應給付原告甲○、甲○順、丁○○、丙○○各捌拾萬元，及均自起
            訴狀繕本送達翌日起（於九十年十一月十九日當庭送達），至清償日止
            ，按年息百分之五計算之利息。
    （三）、訴訟費用由被告負擔。
    （四）、原告願供擔保，請准宣告假執行。
二、陳述：
    （一）、緣被告於八十九年十月二十六日下午五時二十分許，騎乘車牌號碼ＪＢ
            Ｃ－三一八號重型機車，沿彰化縣秀水鄉陜西村水尾巷由東往西方向行
            駛，本應注意車前狀況並採取必要之安全措施，詎被告依當時情形並無
            不能注意之情事，卻疏於注意，被告之機車前輪因而撞及同方向行駛之
            被害人李謝不碟所騎乘之腳踏車前輪左側，致被害人人車倒地，經送醫
            急救，延至翌日（即同年月二十七日）凌晨一時五十分許，不治死亡。
            關於刑事部分，業經檢察官提起公訴，被告並因此而遭判刑確定在案。
    （二）、按依刑事訴訟法第四百八十七條規定，因犯罪而受損害之人，於刑事訴
            訟程序中得附帶提起民事訴訟，本件被告因其過失致死之犯罪行為而使
            原告受有損害，茲將原告所受之損害，分述如左：
            Ａ、原告乙○○部分：
                １、殯葬費：按原告乙○○因被告之行為，致支出之喪葬費用計七
                    十二萬元，依民法第一百九十二條第一項規定，被告應負損害
                    賠償責任。
                ２、精神慰藉金部分：被告不法侵害被害人致死，而原告乙○○為
                    被害人之配偶，與被害人結褵四十三年，思愛如昔，老年痛失
                    相依為伴之親人，其所受折磨及傷痕實非筆墨所能形容，是依
                    民法第一百九十四條請求精神慰藉金一百二十萬元。
            Ｂ、原告甲○、甲○順、丁○○、丙○○（以下簡稱原告甲○等四人）
                部分：
                被告不法侵害被害人致死，原告甲○等四人之母親突遭橫禍，其心
                情之震驚與傷痛，亦使原告甲○等四人有子欲養而親不在之遺憾，
                亦非言語所能述及萬一，是依民法第一百九十四條請求精神慰藉金
                各八十萬元。
    （三）、原告於事故發生後，已領取強制責任保險賠償金一百四十萬元。
三、證據：提出台灣彰化地方法院九十年度交訴字第一０一號刑事判決影本一件、戶
    籍謄本影本三件、收據及明細影本等件為證。
乙、被告方面：
一、聲明：
    （一）、原告之訴駁回。
    （二）、訴訟費用由原告負擔。
    （三）、如受不利判決，願供擔保請准免為假執行之宣告。
二、陳述：
    對於確於右開時、地肇事致被害人死亡，及原告已領取一百四十萬元之強制險賠
    償金等事實，並不加爭執，但原告已有受領強制保險之理賠，且本件車禍伊的過
    失是肇事次因，對於原告乙○○提出之各項費用單據，如果真有支出，伊在能力
    範圍內願意賠償，但是原告主張之金額過高。
丙、本院依職權函調本院九十年度交上訴字第一九二九號過失致死案全卷。
      理　　　由
一、本件原告主張被告於八十九年十月二十六日下午五時二十分許，騎乘車牌號碼Ｊ
    ＢＣ－三一八號重型機車，沿彰化縣秀水鄉陜西村水尾巷由東往西方向行駛，本
    應注意車前狀況並採取必要之安全措施，詎被告依當時情形並無不能注意之情事
    ，卻疏於注意，被告之機車前輪因而撞及同方向行駛被害人所騎乘之腳踏車前輪
    左側，致被害人人車倒地，經送醫急救，延至翌日凌晨一時五十分許，不治死亡
    。爰依民法第一百九十二條第一項、第一百九十四條之規定，請求被告應給付原
    告乙○○合計一百九十二萬元，應給付原告甲○等四人各八十萬元及法定遲延利
    息等情。
二、被告對於確於右開時、地肇事致被害人死亡，及原告已領取一百四十萬元之強制
    險償金等事實，並不加爭執，但以原告已有受領強制保險之理賠，且本件車禍伊
    的過失是肇事次因，原告請求之金額過高諸語為辯。
三、兩造不爭執之事實：本件原告主張被告於右開時、地騎乘機車肇事致被害人死亡
    ，原告乙○○為被害人之配偶，原告甲○等四人則係被害人之子女，嗣後原告已
    領取一百四十萬元強制保險之賠償金等事實，為被告所不爭執，並據原告提出戶
    籍謄本影本三件、臺灣彰化地方法院九十年度交訴字第一０一號刑事判決影本一
    件為證，而被告確因本件車禍事故遭本院以九十年度交上訴字第一九二九號刑事
    判決量處有期徒刑五月確定，有本院依職權函調本院九十年度交上訴字第一九二
    九號過失致死案全卷可稽，足認原告此部分之主張為真實。
四、當事人爭點的論斷：按「不法侵害他人致死者，對於支出醫療及殯喪費之人，亦
    應負損害賠償責任」，又「被害人之父、母、子、女及配偶，雖非財產上之損害
    ，亦得請求賠償相當之金額」，民法第一百九十二條第一項、第一百九十四條分
    別定有明文。本件被告既抗辯稱伊僅係肇事次因，及原告請求之金額過高等語，
    因此，本件所應審究者，厥為原告所得請求賠償之金額究為若干及被告應負擔之
    過失責任比例如何而已。茲分述如左：
    壹、原告所得請求賠償之金額部分：
    （一）、原告乙○○部分：
            １、喪葬費：按原告乙○○固主張因被告之行為，致支出之喪葬費用合
                計七十二萬元，惟本院依其提出附卷之收據、明細等件影本加以審
                核，認為：
                Ａ、金紙及香部分（交附民卷第八頁至第十一頁、第十五頁）：合
                    計一萬一千六百三十九元，係屬必要費用，應予准許。
                Ｂ、墓園及施工費用部分（交附民卷第十二頁）：合計十二萬六千
                    零二十九元，係屬必要費用，應予准許。
                Ｃ、森茂棺木行立具之棺木及祭祀禮拜所用之費用部分（交附民卷
                    第十三頁）：合計九萬九千六百十六元，係屬必要費用，應予
                    准許。
                Ｄ、靈車等費用（交附民卷第十七頁）：合計三萬二千八百元，係
                    屬必要費用，應予准許。
                Ｅ、其他（交附民卷第十五、十六、二十三頁，本院卷第三十六頁
                    ）：道士禮五萬四千元、扶棺工資三千二百元、清掃靈廳一千
                    二百元、入殮禮金二千二百元、草把火六百元、封丁一千二百
                    元、樂隊一萬一千七百元、電子琴車一萬元，合計八萬四千一
                    百元，係屬必要費用，應予准許。
                Ｆ、綜上所述，原告乙○○所支出之喪葬費用，合計三十五萬四千
                    一百八十四元，係屬必要費用，應予准許，逾此範圍之請求，
                    則非屬辦理喪葬之必要費用，尚難准許。
            ２、精神慰藉金：查原告乙○○係二十八年十二月三日出生，已逾六十
                歲之高齡，有其提出之戶籍謄本可稽，正需配偶相伴，在被害人無
                病痛之際，竟因此意外而喪生，精神確受極大痛苦，本院斟酌原告
                乙○○係國校畢業，作零工，月入三萬餘元，有二分多農地，有二
                棟房子，沒有貸款，而被告係二專畢業，目前在鞋子公司上班，月
                薪二萬元左右，沒有不動產等彼等所陳之一切情況，認為原告李金
                春請求一百二十萬元之精神金，尚嫌過高，應予核減為一百萬元，
                方屬公允，逾此數額之請求，為無理由。
    （二）、原告甲○等四人部分：
            按被告不法侵害被害人致死，原告甲○等四人之母親突遭橫禍，其心情
            之震驚與傷痛，亦使原告甲○等四人有子欲養而親不在之遺憾，亦非言
            語所能述及萬一，本院審酌原告甲○、丁○○、丙○○均是國中畢業，
            都在上班，日薪約二、三百元，原告甲○順是高工畢業，月入約三萬元
            ，沒有不動產及被告如上所述之一切情狀，認為原告甲○等四人各請求
            精神慰藉金八十萬元，尚屬相當，應予准許。
    貳、被告應負擔之過失責任比例部分：
    　　按損害之發生或擴大，被害人與有過失者，法院得減輕賠償金額或免除之，
    　　重大之損害原因，為債務人所不及知，而被害人不預促其注意或怠於減少損
    　　害者，為與有過失，民法第二百十七條第一項、第二項定有明文，此即過失
    　　相抵之法則。按過失相抵之責任減輕或免除，非為抗辯，而為請求權一部或
    　　全部之消滅，故過失相抵之要件具備時，法院得不待當事人之主張，逕以職
    　　權減輕賠償金額或免除之；復按民法第一百九十二條第一項、第一百九十四
    　　條之權利，係間接被害人得請求賠償之特例，上述請求權，自理論言，雖係
    　　固有之權利，然其權利既係基於侵權行為整個要件而發生，則此權利人縱係
    　　間接被害人，亦不能不負擔直接被害人之過失，倘直接被害人於損害之發生
    　　或擴大與有過失時，依公平之原則，亦應有民法第二百十七條過失相抵規定
    　　之適用。經查被告於右開時、地，騎乘機車，本應注意行經狹路、無號誌交
    　　岔路口時，應減速慢行，作隨時停車之準備，而依當時路況及天候並無不能
    　　注意之情事，竟疏未減速慢行，作隨時停車之準備，仍以每小時四十公里之
    　　速度通過該交岔路口，適騎乘腳踏車在被告右前方之被害人欲左轉進入上開
    　　無名巷，亦疏未注意左轉彎應繞越道路中心處左轉並讓直行車輛優先通行之
    　　規定即貿然左轉，以致發生碰撞而肇事之事實，業據本院刑事庭以九十年度
    　　交上訴字第一九二九號刑事判決認定在案，即於刑事案件偵審中，經送鑑定
    　　結果，認定「被告駕駛重機車行經狹路無號誌交岔路口未減速慢行作隨時停
    　　車之準備，致未及煞避，為肇事次因。李謝不碟騎腳踏車左轉不當，為肇事
    　　主因」，此有臺灣省彰化縣區車輛行車事故鑑定委員會之鑑定意見書可稽（
    　　參見偵查卷六頁），經再送請臺灣省車輛行車事故覆議鑑定委員會覆議結果
    　　，照原鑑定意見，惟文詞改為「李謝不碟騎乘腳踏車，行經無號誌岔路口，
    　　左轉時未讓左側後方接近之直行機車先行，為肇事主因」，此有該會九十一
    　　年一月十一日之函文在卷可佐，復有本院依職權函調本院九十年度交上訴字
    　　第一九二九號過失致死案全卷可稽，本院再參酌以被害人年已六十有餘，騎
    　　乘腳踏車，速度應甚為緩慢，而依被告於刑事案件所供：其有看見被害人騎
    　　在右前方等語，則倘被告於肇事路段減速並作隨時停車之準備，自有充分時
    　　間採取必要之安全措施，不致於肇事，因此，本院認為本件事故之發生，被
    　　害人之肇責比例應分攤百分之六十之過失責任，被告應分攤百分之四十之過
    　　失責任，應可認定。
五、綜上所述，本件原告因被告駕車肇事致被害人死亡所受之損害，原告乙○○得向
    被告請求賠償之金額，為喪葬費三十五萬四千一百八十四元，精神慰藉金一百萬
    元，合計一百三十五萬四千一百八十四元，而原告甲○等四人所得請求賠償之金
    額，即為精神慰藉金各八十萬元，但依過失相抵後，原告乙○○所得請求之金額
    為五十四萬一千六百七十四元（元以下四捨五入），原告甲○等四人所得請求之
    金額即為各三十二萬元。末按保險人依強制汽車責任保險法規定給付之保險金，
    視為加害人或被保險人損害賠償金額之一部分；加害人或被保險人受賠償請求時
    ，得扣除之，又強制汽車責任保險法所稱之受益人在死亡給付時，受給付之受益
    人為受害人之繼承人，強制汽車責任保險法第三十條、第十條第二款分別定有明
    文。經查被害人之繼承人即原告，已受領被害人因車禍死亡之保險給付一百四十
    萬元，已經原告陳明在卷，應認原告各受領二十八萬元之保險金，揆諸前開說明
    ，原告各受領之二十八萬元保險金，應視為加害人或被保險人損害賠償金額之一
    部分，應自原告所請求賠償金額之範圍內扣除。從而，原告乙○○所得請求被告
    賠償之金額，計為二十六萬一千六百七十四元，原告甲○等四人所得請求被告賠
    償之金額則各為四萬元。因此，本件原告本於侵權行為損害賠償請求權，請求被
    告給付原告乙○○二十六萬一千六百七十四元，應給付原告甲○等四人各四萬元
    ，及均自起訴狀繕本送達之翌日起，即自九十年十一月二十日起至清償日止，按
    年息百分之五計算之利息部分，為有理由，應予准許，超過部分則難謂有據，應
    予駁回。至於本件原告勝訴部分，原告雖陳明願供擔保請准為假執行之宣告，但
    因原告勝訴部分之金額未逾一百五十萬元，此部分經本院判決後，即告確定而不
    得上訴於第三審法院，自無為假執行宣告之必要，是此部分原告假執行之聲請，
    應予駁回。另關於原告敗訴部分，彼等假執行之聲請，已失所附麗，自不應准許
    ，應併予駁回。又被告雖聲明如受不利之判決，願供擔保請准免為假執行之宣告
    ，但因原告勝訴部分，本院判決後即告確定，已如上論，是被告此部分之聲明亦
    無必要，併予敘明。
六、本件事證已臻明確，兩造其餘攻擊、防禦方法及所為之立證，與判決之結果不生
    影響，無庸再逐一予以論究，併此敘明。
七、據上論結，本件原告之訴為一部有理由，一部無理由，依民事訴訟法第四百六十
    三條、第七十九條但書，判決如主文。
中　　　華　　　民　　　國　　九十一　　年　　　八　　　月　　 十六　　 日
~B1民事第一庭審判長法　官　林陳松
~B2　　　　　　　　法　官　王重吉
~B3　　　　　　　　法　官　李寶堂
右為正本係照原本作成。
原告敗訴部分，原告得上訴。
原告勝訴部分，原告及被告均不得上訴。
如對本判決上訴，須於收受判決送達後二十日內向本院提出上訴書狀，其未表明上訴
理由者，應於提出上訴後二十日內向本院提出上訴理由書（須按他造人數附具繕本）
，並繳納送達用雙掛號郵票拾份（每份參拾肆元）。
上訴時應提出委任律師或具有律師資格之人之委任狀；委任有律師資格者，另應附具
律師及格證書及釋明委任人與受任人有民事訴訟法第四百六十六條之一第一項但書或
第二項（詳附註）所定關係之釋明文書影本。
~B 　 　　　　　　書記官　廖次芬
中　　　華　　　民　　　國　　九十一　　年　　　八　　　月　　 十九　　 日
附註：
民事訴訟法第四百六十六條之一（第一項、第二項）
對於第二審判決上訴，上訴人應委任律師為訴訟代理人。但上訴人或其法定代理人具
有律師資格者，不在此限。
上訴人之配偶、三親等內之血親、二親等內之姻親，或上訴人為法人、中央或地方機
關時，其所屬專任人員具有律師資格並經法院認為適當者，亦得為第三審訴訟代理人
。
　　　　　　　　　　　　　　　　　　　　　　　　　　　　　　　　　　　　Ｙ
